【裁判字號】    92,易,2113
【裁判日期】    921212
【裁判案由】    詐欺
【裁判全文】
臺灣高雄地方法院刑事判決                        九十二年度易字第二一一三號
    公  訴  人  臺灣高雄地方法院檢察署檢察官
    被      告  乙○○
         （原名孫金山）
右列被告因詐欺案件，經檢察官提起公訴（九十二年度偵字第一四二四二號），本院
判決如左：
    主  文
乙○○幫助共同意圖為自己不法之所有，以詐術使人將本人之物交付，累犯，處有期
徒刑肆月，如易科罰金，以佰元折算壹日。
    事  實
一、乙○○前於民國八十二年間因違反肅清煙毒條例案件，經本院判處有期徒刑一年
    十月確定，於八十四年十二月五日假釋期滿未經撤銷，視為執行完畢。復於八十
    五年間，因肅清煙毒條例、竊盜等案件，分經臺灣高等法院高雄分院及本院判處
    有期徒刑後，並分別定應執行刑三年七月、四年四月確定，經接續執行，於八十
    九年一月二十一日假釋，詎乙○○仍不知警惕，於假釋期間之八十九年八、九月
    間，在自由時報分類廣告欄見刊有收購銀行帳戶廣告，可預見金融機構帳戶係個
    人理財之重要工具，關係個人財產、信用之表徵，如交予他人使用，有供作財產
    犯罪用途之可能，而一般人取得他人存摺之目的在於取得贓款及掩飾犯行不易遭
    人追查，但仍以基於縱若詐欺集團成員持以詐欺取財亦無違反其本意之幫助犯意
    ，依該廣告所留之電話號碼與刊登廣告之人聯絡買賣帳戶事宜，嗣乙○○按約定
    之時間，到達高雄市○○路「維士比」大樓，將其所開設之中國信託商業銀行股
    份有限公司東高雄分行帳戶（帳號：000000000000號）存摺及提款
    卡交付依約前來之二名中等身材、年約三十歲真實姓名年籍不詳男子，並同時告
    知提款卡密碼，而該二名真實姓名年籍不詳男子則同時交付新台幣（下同）九百
    元予乙○○以為買賣代價。該二名真實姓名年籍不詳男子取得乙○○交付之上開
    帳戶後，即共同或另與自稱「李先生」等真實年籍姓名不詳成年人之詐欺集團成
    員，基於意圖為自己不法所有之犯意聯絡，以在自由時報刊登可代辦中國信託銀
    行信用貸款之廣告，藉以引誘不知情之人聯絡接洽後，再由接聽電話之人佯稱須
    先繳手續費方得代辦貸款之方式，致借款人陷於錯誤，因而依指示進行轉帳至指
    定之帳戶內而交付財物，嗣於同年十一月三十日，適有甲○○見報紙刊登貸款廣
    告撥打廣告所留之電話號碼聯絡該自稱「李先生」之人，並依指示以金融卡轉帳
    方式，將五萬元由甲○○自己之中國信託銀行文心分行帳戶（帳號：00000
    00000號）匯款至上述乙○○帳戶內，事後甲○○發覺有異，要求退款，該
    自稱「李先生」之人於電話中告知甲○○將於一星期內退款，此後即無消息，甲
    ○○始知受騙，乃報警處理。
二、案經甲○○訴由高雄市政府警察局左營分局報告臺灣高雄地方法院檢察署檢察官
    偵查起訴。
    理  由
一、訊據被告乙○○固坦承出售帳戶予二名不詳年籍、姓名之男子使用，惟矢口否認
    涉有何詐欺犯行，辯稱：伊係因缺錢花用，才將帳戶賣人，該人收購帳戶實際用
    途伊並不知道，當時因施用安非他命頭腦不清楚云云，惟查：
 (一) 被告提供其所有之前述中國信託銀行東高雄分行帳戶，遭貸款詐騙集團作為詐欺
    取財之入帳帳戶，被害人甲○○被詐騙轉帳之五萬元亦係匯入上開帳戶內等情，
    業據被害人於警詢中指訴：「我於八十九年十一月三十日看自由時報所刊登之借
    款廣告，我就照報紙上電話（號碼忘記了）與對方聯絡，對方自稱是李先生，並
    要我先匯入中國信託銀行東高雄分行帳戶帳號：000000000000號，
    金額五萬元作為手續費，我匯完後再與對方聯絡，察覺不對，要求對方退錢，對
    方說一星期內退錢，就沒有下文了」等語詳盡（偵卷二頁），且有被告上述銀行
    帳戶之開戶資料及該帳戶之八十九年七月五日至十二月七日活期性存款存提紀錄
    查詢單各一份在卷可參（偵卷五至八頁），而告訴人甲○○上述中國信託銀行文
    心分行帳戶確於八十九年十一月三十日有轉帳五萬元之紀錄，亦有中國信託銀行
    九十二年七月二十九日函及所附歷史交易查詢表一份附卷可參（偵卷五十至五一
    頁）。
  (二)被告雖以前詞置辯，然於銀行開立帳戶，需開戶人本人親自到場，且需提供身分
    證及存戶印鑑章等個人資料以供核對，此為眾所週知之事實，又一般人至銀行申
    請開立帳戶，其目的不外乎利用銀行帳戶作存、提款、轉帳等財產之金錢支配處
    分，故對於銀行發給之存摺、印章、金融卡、密碼、語音查詢轉帳密碼等資料，
    無不妥為保存，以防遺失或被盜用，損及個人財產權益，並遭濫用為財產犯罪之
    工具，且個人存摺與存戶印鑑章、提款卡結合，專有性甚高，更非一般自由流通
    使用之物，縱需交他人使用，亦必基於信賴關係或特殊事由，自不可能隨意交予
    完全不相識之人任意使用，又以現在銀行開戶手續之簡便，需用者儘可自行申請
    ，是苟有不熟識之人在報紙等媒體收購或租用銀行帳戶，甘願支付代價利用他人
    銀行帳戶供資金流通，一般人本於生活經驗及認識，足以懷疑需用者係基於隱瞞
    資金流向或行為人之身份之不法目的，與利用他人之銀行該等帳戶為犯罪工具有
    關。又刑法上之故意，可分為直接故意與不確定故意（間接故意），所謂「不確
    定故意」，係指行為人對於構成犯罪之事實，預見其發生而其發生並不違背其本
    意者，刑法第十三條第二項定有明文。金融機構帳戶係個人理財之重要工具，且
    關係個人財產、信用之表徵，不能隨意交予陌生人使用，已如上述，且近來社會
    上時有聞利用不實之貸款廣告，而詐取財物之犯罪類型層出不窮，該等犯罪多數
    均係利用人頭帳戶作為出入帳戶，並經媒體廣為披載，被告係成年且有智識之人
    ，要難諉為不知，且所謂「李先生」等人所組成之詐欺犯罪集團確實地用被告交
    付之上述帳戶作為犯罪之款項出入帳戶，足見被告確有容任「李先生」等人利用
    其帳戶以遂行詐騙他人財物之犯行並不違背其本意之不確定故意，是被告辯稱不
    知該二名不詳年籍、姓名之男子收購帳戶實際用途云云，顯不足採。又被告雖另
    辯稱當時因為施用安非他命，腦袋不清楚，才會賣帳戶云云，惟被告既自承當時
    因缺錢，見報紙之購買帳戶廣告，才興起賣帳戶之念頭，尚能與購買帳戶之人聯
    繫，商談賣帳戶之價錢，並按約定之時、地交付帳戶之存摺及提款卡，同時正確
    告知提款卡密碼，參以本院審理時距其出賣帳戶已有二年有餘，然被告對買賣帳
    戶之過程尚能清晰陳述，顯然被告於買賣帳戶當時並無任何神智不清情形，其上
    開辯解，應屬卸責之詞，不足採信。
  (三)告訴人於警詢中既指訴：伊並不認識孫金山（乙○○之原名），伊是與自稱「李
    先生」之人電話聯繫匯入五萬元手續費等節詳盡，且未指訴其被詐欺過程中，曾
    與被告乙○○有直接聯繫、見面或其他接觸借款之情形，是並無證據足證被告確
    有對告訴人有要求匯款至其帳戶之事實，故告訴人雖遭詐欺取財，然僅能證明實
    際上對告訴人為詐騙財物之犯罪行為者，係自稱為「李先生」等之不詳姓名年籍
    之人所組成之詐欺集團成員。又本案詐欺取財方式既係詐欺集團成員刊登可代辦
    中國信託銀行信用貸款之報紙廣告，藉以引誘不知情之人聯絡接洽後，再由接聽
    電話之人佯稱須先繳手續費方得代辦貸款，致借款人陷於錯誤，因而依指示進行
    轉帳至指定之帳戶內而交付財物，並無證據證明被告有參與前揭詐欺取財之構成
    要件行為，是被告提供金融機構帳戶之行為，應為前揭犯罪構成要件以外之協助
    行為，即被告既僅單純提供帳戶，以使詐欺者順利取得款項者，亦難認係本於共
    同犯意聯絡與該詐欺集團成員，分擔任何向被害人非法詐財之行為，應認僅止於
    幫助之故意而為犯罪構成要件以外之行為。
  (四)綜上所述，被告所辯純係事後卸責之詞，難以採信。本件事證明確，被告幫助詐
    欺之犯行，應堪認定。
二、被告本於幫助詐欺取財之不確定故意，提供其上述銀行帳戶，給與該二名購買帳
    戶之不詳年籍姓名之成年男子與自稱「李先生」等人之詐欺集團，做為匯款帳戶
    ，幫助該集團成員取得詐欺他人款項行為，核其所為，係犯刑法第三十條第一項
    、第三百三十九條第一項詐欺取財罪之幫助犯。被告前於八十二年間因違反肅清
    煙毒條例案件，經本院判處有期徒刑一年十月確定，於八十四年十二月五日假釋
    期滿未經撤銷，視為執行完畢，有台灣高等法院被告全國前案紀錄表一紙在卷可
    查，其受有期徒刑之執行完畢，五年以內再犯本案有期徒刑以上之罪，為累犯，
    應依法加重其刑。被告以幫助故意，實施構成要件以外之行為，係幫助犯，爰依
    刑法第三十條第二項規定，減輕其刑，並依法先加後減。爰審酌被告有如事實欄
    所示之犯罪前科，有台灣高等法院被告全國前案紀錄表、臺灣高雄地方法院檢察
    署刑案查註紀錄表各一紙在卷可參，素行不佳，為貪圖小利，即提供帳戶供詐欺
    犯罪者方便行騙財物，造成犯罪偵查困難，幕後犯罪者得以逍遙法外，致使此類
    犯罪手法層出不窮，嚴重危害交易秩序與社會治安，行為殊不可取，惟念及被告
    實際獲利不多及其犯罪目的，手段尚稱平和等一切情狀，量處如主文所示之刑，
    並諭知易科罰金之折算標準。
據上論斷，應依刑事訴訟法第二百九十九條第一項前段，刑法第三十條、第三百三十
九條第一項、第四十七條、第七十一條第一項、第四十一條第一項前段、罰金罰鍰提
高標準條例第一條前段、第二條，判決如主文。
本案經檢察官丙○○到庭執行職務。
中    華    民    國    九十二    年      十二      月        十二      日
                                  臺灣高雄地方法院刑事第十一庭
                                      審判長法官  徐  美  麗
                                            法  官  鄭  詠  仁
                                            法  官  陳  億  芳
右正本證明與原本無異。
如不服本判決，應於判決送達後十日內，向本院提出上訴狀。
                                            書記官  李  梅  芬
中    華    民    國    九十二    年      十二      月        十二      日
附錄本判決論罪之法條：
中華民國刑法第三百三十九條
(普通詐欺罪)
意圖為自己或第三人不法之所有，以詐術使人將本人或第三人之物交付者
，處五年以下有期徒刑、拘役或科或併科一千元以下罰金。
以前項方法得財產上不法之利益或使第三人得之者，亦同。
前二項之未遂犯罰之。


司法院資訊處製作；財團法人民間司法改革基金會備份。
